【裁判字號】    97,聲判,26
【裁判日期】    970819
【裁判案由】    聲請交付審判
【裁判全文】
臺灣士林地方法院刑事裁定              97年度聲判字第26號
聲  請  人  乙○○
代  理  人  胡鳳嬌律師
被      告  甲○○
上列聲請人因告訴被告偽造文書案件，不服臺灣高等法院檢察署
檢察長駁回再議之處分（97年度上聲議字第1206號），聲請交付
審判，本院裁定如下：
    主  文
聲請駁回。
    理  由
一、聲請交付審判意旨略以：
  (一)聲請人之身分證曾於民國92年間遺失，惟其當時並不知情，
    而係於92年年底經不明人士寄回其當時之戶籍地臺北縣中和
    市○○街16巷16弄2 號3 樓，經其胞弟張文德告知其身分證
    被人送回後始知悉身分證遺失，故在此之前並未報案亦未申
    請補發，此傳訊其胞弟張文德即可證明，是檢察官僅以聲請
    人從未報案或申請補發身分證，即質疑聲請人所言其身分證
    曾遺失一情之真實性，有所不當。
  (二)經比對達眾光學有限公司（下稱達眾公司）股東同意書上聲
    請人「乙○○」之簽名，與聲請人於告訴狀、警詢筆錄及委
    任狀上之簽名即可發現有諸多用筆、字型上之不同，實有送
    鑑定以辨真偽之必要。
  (三)聲請人於92年6 月間，經友人介紹而向一代辦公司申請代辦
    貸款，惟迄今均未拿到貸款，而事後收到富邦銀行催繳貸款
    通知書後，始發現其名義又遭人冒用，蓋申請書上關於泰利
    乾洗、營業額等項目均非聲請人所填寫，且撥款指示書上之
    借款人簽名亦非聲請人所簽，而該撥款指示書上之「乙○○
    」簽名與上開達眾公司股東同意書上之「乙○○」簽名，書
    寫手法相同，且同樣與本人之真實簽名有上開相異處，顯係
    同一人所為，足見聲請人之身分證曾外流遭人利用，此有詳
    加查明之必要。
  (四)聲請人從未從事光學行業，亦未支領達眾公司任何薪資與紅
    利，復未接到任何有關達眾公司之資料，不可能為達眾公司
    之人員，又為何在92年4 月21日達眾公司股東文中平等人要
    將股份交由被告承受，且公司地址復與被告住所地地址相同
    ，均不禁使人產生疑惑而亦有詳查必要。
  (五)綜上，本案存有諸多疑點尚待釐清，遂依法請求鈞院准予交
    付審判云云。
二、按告訴人不服上級法院檢察署檢察長或檢察總長認再議為無
    理由而駁回之處分者，得於接受處分書後十日內委任律師提
    出理由狀，向該管第一審法院聲請交付審判。法院認為交付
    審判之聲請不合法或無理由者，應駁回之。刑事訴訟法第25
    8 條之1 、第258 條之3 第2 項前段，分別定有明文。又按
    向法院聲請交付審判，係新增對於「檢察官不起訴或緩起訴
    裁量權」制衡之一種外部監督機制，法院僅就檢察官所為不
    起訴或緩起訴之處分是否正確加以審查，以防止檢察機關濫
    權，法院並非檢察官之延伸，法院亦不負擔偵查之作為。依
    此立法精神，同法第258 條第3 項規定法院審查聲請交付審
    判案件時「得為必要之調查」，其調查證據之範圍，自應以
    偵查中曾顯現之證據為限；而同法第260 條對於不起訴處分
    已確定或緩起訴處分期滿未經撤銷因發現新事實新證據者得
    再行起訴之規定，其立法理由說明該條所謂不起訴處分已確
    定者，包括「聲請法院交付審判復經駁回者」之情形在內，
    是前述「得為必要之調查」，其調查證據範圍，更應以偵查
    中曾顯現之證據為限，不得就告訴人新提出之證據再為調查
    ，亦不得蒐集偵查卷以外之證據，否則，將與刑事訴訟法第
    260 條之再行起訴規定，混淆不清，亦將使法院兼任檢察官
    而有回復「糾問制度」之虞；且法院裁定交付審判，即如同
    檢察官提起公訴使案件進入審判程序，是法院裁定交付審判
    之前提，必須偵查卷內所存證據已符合刑事訴訟法第251 條
    第1 項規定之「足認被告有犯罪嫌疑」而檢察官應提起公訴
    之情形，亦即該案件已經跨越起訴門檻，否則，縱或法院對
    於檢察官所認定之基礎事實有不同判斷，但如該案件仍須另
    行蒐證偵查始能判斷應否交付審判者，因交付審判審查制度
    並無如同再議救濟制度得為發回原檢察官續行偵查之設計，
    法院仍應依同法第258 條之3 第2 項前段規定，以聲請無理
    由裁定駁回。
三、再按犯罪事實應依證據認定之，無證據不得認定犯罪事實，
    又不能證明被告犯罪者，應諭知無罪之判決，刑事訴訟法第
    154 條第2 項、第301 條第1 項分別定有明文。次按事實之
    認定，應憑證據，如未能發現相當證據，或證據不足以證明
    ，自不能以推測或擬制之方法，以為裁判之基礎，業據最高
    法院40年臺上字第86號判例闡釋甚明。又按認定事實所憑之
    證據，雖不以直接證據為限，間接證據亦包括在內，然而無
    論直接或間接證據，其為訴訟上之證明，須於通常一般之人
    均不致於有所懷疑，而得確信其為真實之程度者，始得據為
    有罪之認定，倘其證明尚未達到此一程度，而有合理之懷疑
    存在時，致事實審法院無從為有罪之確信，即應為無罪之判
    決，亦有最高法院76年臺上字第4986號判例可資參照。經查
    ：
  (一)被告於偵查中堅決否認有何行使偽造私文書或使公務員登載
    不實犯行，辯稱：聲請人有同意擔任達眾公司負責人，且一
    起去辦理負責人變更登記，其未偽造文書等語，經證人即代
    理達眾公司申請負責人變更登記之鼎泰祥會計事務所負責人
    黃清河於偵查中陳稱：「（你在何處看過他〈指聲請人〉？
    ）我在國稅局大同稽徵所看過他，因為稅捐稽徵機關受理負
    責人變更的申請，必須由變更後的負責人親自到稅捐稽徵機
    關辦理，所以乙○○和甲○○相約在國稅局大同稽徵所，由
    我協助辦理負責人變更登記」、「（你在大同稽徵所時有無
    看到乙○○出示他的身分證給稅務人員看？）有。因為稅務
    人員為了避免人頭公司，所以程序上都會要求確認身分」等
    語屬實（見第11435 號偵查卷第65至66頁），是被告有無聲
    請人所指之偽造文書犯行，已非無疑。
  (二)再檢視比對達眾公司股東同意書上「乙○○」之簽名，與聲
    請人本人於告訴狀、警詢筆錄、刑事補充證據狀及偵訊筆錄
    上之簽名字體結構、筆劃特徵及筆順，以內眼觀之即可認定
    極為相似（「張」字相似度高、「漢」字與聲請人於96年7
    月8 日警詢筆錄之簽名相似、「欽」字與聲請人於警詢筆錄
    、刑事補充證據狀之告訴人姓名欄之簽字相似度高），況聲
    請人聲稱其與被告互不相識，則被告對一素未謀面、毫不相
    識之人，竟能對其簽字字體如此熟悉且仿造如此相似，亦與
    事理常情不符，是聲請人指訴被告偽造其簽名乙節，要難遽
    信。
  (三)又聲請人聲稱其身分證曾遺失一情，即認屬實，惟亦無其他
    證據足資認定其身分證係於遺失期間遭被告持以利用，則其
    身分證是否遺失與被告是否涉有聲請人所指訴之偽造文書犯
    行難認有關連性。
  (四)至聲請人指稱其於92年間辦理貸款事宜遭人偽造簽名，及其
    不可能為達眾公司人員之種種理由與質疑達眾公司之股東將
    股份移轉與被告之動機等事實，則與本案被告是否涉嫌聲請
    人所指之偽造文書犯行無關，或須檢察官另於偵查蒐證始能
    加以認定，仍不足為本院採為應交付審判之理由。
四、綜上所述，原不起訴處分書及駁回再議處分書既已詳予調查
    偵查卷內所存證據，並敘明所憑證據及判斷理由，既無積極
    證據證明被告涉有聲請人所指訴之行使偽造私文書及使公務
    員登載不實犯行，尚難以聲請人之片面指訴，遽認被告涉有
    本件犯行；且原處分所載證據取捨及事實認定之理由，尚無
    違背經驗法則或論理法則之情事，是原檢察官及臺灣高等法
    院檢察署檢察長以被告等犯罪嫌疑不足，分別予以不起訴處
    分及駁回再議之聲請，並無不當。本件聲請交付審判意旨仍
    執前詞，對於原處分漫加指摘求予審判，顯無理由，應予駁
    回。
五、依刑事訴訟法第258 條之3 第2 項前段，裁定如主文。
中    華    民    國    97    年    8     月    19    日
                  刑事第六庭審判長法  官  楊得君
                                  法  官  許永煌
                                  法  官  周明鴻
以上正本證明與原本無異。
本件不得抗告。
                                  書記官  丁梅芬
中    華    民    國    97    年    8     月    19    日


司法院資訊處製作；財團法人民間司法改革基金會備份。
